# 债权人与债务人在债务重组前后均受同一方或相同的多方最终控制

提问人：www868615 时间：2020-10-29 19:33:07
企业会计准则第 12 号——债务重组适用范围
准则适用于所有债务重组，但下列各项适用其他相关会计准则：
（ 1 ）债务重组中涉及的债权、重组债权、债务、重组债务和其他金融工具的确认、计量和列报，分别适用《企业会计准则第 22 号——金融工具确认和计量》和《企业会计准则第 37 号—金融工具列报》。不包括合同资产、合同负债、预计负债，但包括租赁应收款和租赁应付款。
（ 2 ）通过债务重组形成企业合并的，适用《企业会计准则第 20 号——企业合并》。
债务人以股权投资清偿债务或者将债务转为权益工具，可能对应导致债权人取得被投资单位或债务人控制权，在合并财务报表层面，债权人取得资产和负债的确认和计量适用《企业会计准则第 20 号——企业合并》的有关规定。
（ 3 ）债权人或债务人中的一方直接或间接对另一方持股且以股东身份进行债务重组的，或者债权人与债务人在债务重组前后均受同一方或相同的多方最终控制，且该债务重组的交易实质是债权人或债务人进行了权益性分配或接受了权益性投入的，适用权益性交易的有关会计处理规定。
债务重组构成权益性交易的情形包括:①债权人直接或间接对债务人持股，或者债务人直接或间接对债权人持股，且持股方以股东身份进行债务重组；②债权人与债务人在债务重组前后均受同一方或相同的多方最终控制，且该债务重组的交易实质是债权人或债务人进行了权益性分配或接受了权益性投入。
关于第（ 3 ）条在实务中的运用，想请教下各位大佬，如下：
股权结构：X-Y-A-B-C
C公司拆借资金给A公司作为营运资本，现无法偿还，是否适用第（ 3 ）条权益性交易，冲减资本公积，资本公积不够冲减，冲减留存收益？

回答人：chenyiwei
理论上，并不一定所有关联交易都是不公允的，都是权益性交易。但此处的债务豁免，因为没有可比的公寓交易作为参照，认定为权益性交易的可能性较大。
如果A豁免C的欠款，则鉴于C是A的孙公司，故应通过B公司处理，即：
A公司：借：长期股权投资——B，贷：其他应收款——C
B公司：借：长期股权投资——C，贷：资本公积——资本溢价
C公司：借：其他应付款——A，贷：资本公积——资本溢价